【裁判字號】    99,交聲,808
【裁判日期】    990224
【裁判案由】    聲明異議
【裁判全文】
臺灣臺中地方法院交通事件裁定         99年度交聲字第808號
原處分機關  交通部公路總局臺中區監理所
異  議  人
即受處分人  甲○○
上列受處分人因違反道路交通管理處罰條例案件，對於交通部公
路總局臺中區監理所民國99年1月12日所為之處分（原處分：中
監違字第裁60-Z00000000號），聲明異議，本院裁定如下：
    主  文
異議駁回。
    理  由
一、原處分意旨則以：異議人即受處分人（下稱異議人）甲○○
    駕駛車號9827-KK號自用小客車，於民國98年10月10日13時
    49分許，在國道3號南向232.7公里處，因「行車時速131公
    里，限速110公里，超速21公里（雷射）」之違規，經內政
    部警政署國道公路警察局第七警察隊名間分隊員警以公警局
    交字第Z00000000號違反道路交通管理事件通知單逕行舉發
    。異議人於期限內申訴，對原舉發單位函復仍有不服，本所
    遂於99年1月12日依違反道路交通管理處罰條例第33條第1項
    第1款規定以中監違字第裁60-Z00000000號裁決書裁處罰鍰
    新臺幣（下同）3,500元。
二、聲明異議意旨略以：98年10月10日中午左右，當本人由北往
    南行駛國道3號高速公路，行經名間收費站後，突然有輛公
    路警車行駛到本人駕車前方，招手要本人停車道路肩，之後
    就有兩位員警要求本人出示駕照，本人就配合出示證件給他
    們看，之後兩位員警就聲稱本人超速之類的話，本人向兩位
    員警表示沒有超速之情形，時速都行駛在100公里，為何有
    超速之說，本人要求兩位員警提出證明、證據、照片或影帶
    等，但兩位員警提不出本人要求之證據，並且態度極差，強
    行要向本人開立超速罰單，經本人向兩位員警解釋，在法律
    上沒有像他們如此執法，之後才讓本人離開，但不知為何兩
    位員警事後卻又是在無證據下自行開立所謂超速罰單針對本
    人，根本子虛烏有，本人提出申訴，制止這種草率執行道路
    法規之行為等語。
三、本院認：
  (一)按汽車行駛高速公路及快速公路，應依速限標誌指示，高
      速公路及快速公路交通管制規則第5條第1項前段定有明文
      。又汽車行駛於高速公路、快速公路及設站管制之道路，
      不遵使用限制、禁止、行車管制及管理事項之管制規則而
      有行車速度超過規定之最高速限或低於規定之最低速限者
      ，處汽車駕駛人3,000元以上6,000元以下罰鍰，道路交通
      管理處罰條例第33條第1項第1款定有明文。復按自小客車
      行駛高速公路之行車速度超過規定之最高速限20公里以上
      未滿40公里，期限內繳納或到案聽候裁決者，統一裁罰基
      準處3,500元罰鍰，亦為違反道路交通管理事件統一裁罰
      基準表所明定。
  (二)雖異議人否認違規，並以前詞置辯，惟依內政部警政署國
      道公路警察局第七警察隊99年2月1日公警七交字第
      0990770132 號函所載：「二、本案查據執勤人員稱：渠
      等於國道3號232.7公里處南向執行違規取締，當時以雷射
      槍測速器（器號TS00959已於98年9月15日送經濟部標準檢
      驗局檢定合格）測得案內車輛行駛內側車道行速131公里
      （速限110公里），測距於189公尺鎖定該車輛超速行駛無
      誤，渠等確認該車超速無誤，始開啟警示閃光燈並以指揮
      棒攔停，該車未停車受檢繼續往南行駛，渠等乃驅車尾隨
      至國道3號235公里處南向始攔停，經索閱證件時駕駛人拒
      絕出示，…，渠等當場告知違規事實及出示雷射槍測速器
      液晶顯示器所顯示之數據、測距給駕駛人看，駕駛人還是
      不配合受檢出示證件，關車窗後強行逕自離去，渠等依車
      號、廠牌、顏色、車型，向值班台查證核對無訛後，方予
      以製單逕行舉發超速違規，並無不當。三、另查雷射槍測
      速器係執勤人員經由測速器之瞄準鏡對準目標（單一車輛
      ）扣發射扳機即可精準測出所瞄準目標之速度，準確度無
      疑，行速數據並顯示於抬頭液晶顯示器內，雖未具照相及
      顯示車號、時間、日期之功能，但係對準單一目標測速並
      現場攔檢，駕駛人即可當場檢視測速數據（並無照片及其
      他為佐證），準確性應無疑慮，違規屬實」，併參以本件
      執勤員警所使用之雷射槍測速器，業經經濟部標準檢驗局
      於98年9月22日檢定合格，有效期限至99年9月30日，有經
      濟部標準檢驗局雷達測速儀檢定合格證書在卷可稽，是異
      議人於上開時地為警測得超速行駛時，該測速儀器尚在檢
      定合格有效期限內，且因雷射測速儀之使用方式係逐車鎖
      定測速，以雷射光束瞄準測速之特性，應無發生錯認之情
      形，故該雷射測速儀之準確性及正確性當值信賴，依該測
      速儀所顯示之受處分人超速違規事實，堪以認定。異議人
      所辯未超速云云，即非可採。
  (三)本件執勤警員所使用之雷射槍測速器，屬於非照相式規格
      ，有上述檢定合格證書在卷可參，警員自無從依異議人請
      求提出違規採證照片，惟警員已當場會同異議人檢視測速
      器液晶顯示器所顯示之數據始予製單舉發，有如前述。異
      議人徒以警員未能提供違規採證照片，否認違規，亦屬無
      據。又警方取締交通違規事件，其以照相、錄影等方式取
      證者，固足為違規之證明，惟警員當場舉發者，舉發警員
      親身之目睹、耳聞，亦足為違規人違規之證明，非必所有
      違規事件，均須有照相、錄影等科學證據方足為違規之證
      據。本件雷射槍測速器所測得異議人超速之數據，及取締
      警員所為之上開陳述，均足作為異議人超速違規之證據，
      縱因該測速儀器不具照相功能而無採證照片，亦不影響異
      議人超速行駛違規行為之判斷。
四、綜上所述，本件異議人確有駕駛自小客車行駛高速公路，行
    車速度超過規定之最高速限20公里以上未滿40公里之違規事
    實。原處分機關依道路交通管理處罰條例第33條第1項第1款
    及違反道路交通管理事件統一裁罰基準表規定，裁處異議人
    罰鍰3,500元，於法並無違誤。本件聲明異議為無理由，應
    予駁回。
五、據上論斷，應依道路交通管理處罰條例第87條第2項，道路
    交通案件處理辦法第19條，裁定如主文。
中    華    民    國    99    年    2    月    24    日
                              交通法庭法  官  林世民
以上正本證明與原本無異
如不服本裁定應於送達後5日內向本院提出抗告狀
                                      書記官  紀俊源
中    華    民    國    99    年    2    月    24    日

司法院資訊處製作；財團法人民間司法改革基金會備份。
